【裁判字號】    90,判,98
【裁判日期】    900111
【裁判案由】    有關稅捐事務
【裁判全文】
最  高  行  政  法  院  判  決                        九十年度判字第九八號
    原      告  甲○○○
    被      告  財政部臺北市國稅局
    代  表  人  張盛和
右當事人間因有關稅捐事務事件，原告不服行政院中華民國八十八年五月二十九日台
八十八訴字第二○九六一號再訴願決定，提起行政訴訟。本院判決如左：
    主  文
原告之訴駁回。
訴訟費用由原告負擔。
    事  實
緣原告係恒欣藥品有限公司（下稱恒欣公司）負責人，該公司經法務部調查局臺北市
調查處查獲涉嫌逃漏稅捐，被告審理認定該公司於八十、八十一、八十二及八十三年
度給付利息分別為新台幣（下同）三五、九四一元，一三○、八五二元，八七二、○
六四元及一、一二六、○八三元，未依行為時所得稅法第八十八條規定於給付時扣取
稅款計八十年度二、四九九元，八十一年度一○、三六○元，八十二年度八六、二三
四元及八十三年度一一一、一七九元。遂限期責令原告補繳應扣未扣稅款，並按應扣
未扣之稅額處以一倍罰鍰計八十年度二、四九九元，八十一年度一○、三六○元，八
十二年度八六、二三四元及八十三年度一一一、一七九元。原告不服，申經復查結果
，准予核減應扣未扣稅款八十年度二、四九九元，八十一年度三、五一○元，八十二
年度二○、二二二元及八十三年度三一、七三七元，核減罰鍰八十年度二、四九九元
，八十一年度三、五一○元，八十二年度二○、二二二元及八十三年度三一、七三七
元，變更罰鍰為八十年度零元，八十一年度六、八五○元，八十二年度六六、○一元
及八十三年度七九、四四二元。原告不服，一再訴願，遞遭決定駁回，乃提起行政訴
訟。茲摘兩造訴辯意旨於次：
原告起訴意旨略謂：一、(1)原核定經原告申請復查結果，准予核減稅款及罰鍰，被告
調整原因係依據八十三年三月十四日行政院台八十三財字第○九四○五號函「各類所
得扣繳率標準」第八條規定：「中華民國境內居住之個人如有第二條規定之所得，扣
繳義務人每次應扣繳稅額不超過新台幣六○○元免予扣繳．．．」每次應扣繳稅額不
超過新台幣四○○元修正為六○○元所致。(2)依據八十八年一月二十九日行政院台八
十八財字第○四一八三號函修正「各類所得扣繳標準」第八條，每次應扣繳稅額不超
過新台幣二、○○○元，免予扣繳；又依據稅捐稽徵法第一條之一規定：「財政部依
本法或稅法所發佈之解釋令．．．，有利於納稅義務人者，對於尚未核課確定之案件
適用之。」(3)綜上所述，每月扣繳稅款變更為在二、○○○元以下者，免予扣繳，且
適用於尚未核課確定之案件，故八十、八十一、八十二及八十三年度應扣未扣稅款應
分別更正為○元，○元，四四、三○五元及五一、五三三元，請查明變更原處分。（
原告已於八十六年三月在臺北市國稅局限期內補繳稅款，並補報扣繳憑單）。二、被
告核定給付利息所得二、一六四、九四○元，係以臺北市調查處查獲扣押杏康藥品股
份有限公司私帳，而以相關六家公司之營業額比率作為分攤基準所計算，該分攤方法
雖經各公司協商同意，但係屬同意課稅，證據不足，故本稅繳納，但罰鍰則屬違章證
據不足（所得查獲扣押私帳皆無恆欣公司名稱，且無恆欣公司相關人員簽章，僅調查
局筆錄同意依營業額比率分攤）。綜上所述，請求撤銷原處分、訴願及再訴願決定等
語。
被告答辯意旨略謂：一、按「納稅義務人有左列各類所得者，應由扣繳義務人於給付
時，依規定之扣繳率或扣繳辦法，扣取稅款，並依第九十二條規定繳納之．．．二機
關、團體事業或執行業務者所給付之薪資、利息、租金、佣金、權利金、競技、競賽
或機會中獎之獎金或給與、執行業務者之報酬，及給付在中華民國境內無固定營業場
所及營業代理人之國外營利事業之所得。」、「第八十八條各類所得稅款之扣繳義務
人，應於每月十日前將上一月內所扣稅款向國庫繳清，並於每年一月底前將上一年內
扣繳各納稅義務人之稅款數額，開具扣繳憑單，彙報該管稽徵機關查核．．．」及「
扣繳義務人未依第八十八條規定扣繳稅款者，除限期責令補繳應扣未扣或短扣之稅款
及補報扣繳憑單外，並按應扣未扣或短扣之稅額處一倍之罰鍰；．．．」分別為行為
時所得稅法第八十八條第一項第二款、第九十二條第一項及第一百十四條第一款前段
所明定。復按「前項規定以外之所得，每次應扣繳稅額不超過新臺幣四百元者，得免
予扣繳。」為八十年、八十一年及八十二年行為時各類所得扣繳率標準第八條第二項
所明定。又按「前項規定以外之所得，扣繳義務人每次應扣繳稅額不超過新台幣六百
元者，免予扣繳。」為八十三年三月十四日修正之各類所得扣繳率標準第八條第二項
所明定。二、原告主張按每月支付金額計算應、免扣繳金額等情，徵諸首揭行為時各
類所得扣繳率標準規定，復查決定已准予核減。至原告主張依據八十八年一月二十九
日行政院台八十八財字第○四一八三號函修正「各類所得扣繳標準」第八條、稅捐稽
徵法第一條之一規定，每月扣繳稅款變更為在二、○○○元以下者，免予扣繳，且適
用於尚未核課確定之案件，故八十、八十一、八十二及八十三年度應扣未扣稅款應分
別更正為○元，○元，四四、三○五元及五一、五三三元乙節。查被告依行為時各類
所得扣繳率標準計算各月扣繳稅款，依「實體從舊，程序從新」原則，並無不合。次
查前述標準為行政院發布之命令，非屬財政部發布之解釋函令，是本件並無稅捐稽徵
法第一條之一之適用。三、又原告主張支付林榮錦之利息，並非實際支付等情，按「
當事人主張事實須負舉證責任，倘其所提出之證據不足為主張事實之證明，自不能認
其主張之事實為真實。」最高行政法院三十六年判字第十六號著有判例，是原告既未
能舉證以實其說，空言主張，尚無足採。四、另原告主張系爭利息含本金之攤還，及
原核定以六家公司之營業額比率作為分攤基礎實在不宜等情，惟本件系爭利息因查扣
之帳冊係六家公司之統合帳，原核定從寬依據恒欣公司委託之蕭英鈞主張，就查得金
額依各公司各年度申報營業額比例分攤計算恒欣公司給付之利息，尚無不當。又其主
張本利攤還部分，依據查扣帳冊資料記載，均係以「利息支出」科目入帳，且無可勾
稽之攤還本金帳載資料，是原告既未能舉證以實其說，其主張尚無足採。五、至罰鍰
部分原告主張其已補繳稅款及已補報扣繳憑單，皆因原處分對象錯誤，更正撤銷，本
罰鍰已無根據，請一併撤銷等情。查本件原核定八十至八十三年度扣繳稅款繳款書之
扣繳義務人誤植為「恒欣藥品有限公司甲○○○」，業經被告松山稽徵所更正為「甲
○○○」並於八十六年七月十七日合法送達繳款書，有掛號郵件收件回執附卷可稽，
原告經查獲未依法扣繳稅款，已依被告通知之期限內補繳稅款及按實補報扣繳憑單，
原處分按各年度應扣未扣稅款處一倍罰鍰，徵諸首揭規定，應無不合。綜上論述，原
告之訴無理由，請予以駁回等語。
    理  由
按機關、團體、事業或執行業務者所給付之薪資、利息、租金、佣金、權利金、競技
、競賽或機會中獎之獎金或給與、執行業務者之報酬，及給付在中華民國境內無固定
營業場所及營業代理人之國外營利事業之所得，應由扣繳義務人於給付時，依規定之
扣繳率或扣繳辦法，扣取稅款，並依法繳納之。上開所得稅款之扣繳義務人為機關、
團體之主辦會計人員、事業負責人及執行業務者。又扣繳義務人未依第八十八條規定
扣繳稅款者，除限期責令補繳應扣未扣或短扣之稅款及補報扣繳憑單外，並按應扣未
扣或短扣之稅額處一倍之罰鍰。為行為時所得稅法第八十八條第一項第二款、第八十
九條第一項第二款及第一百十四條第一款前段所明定。本件原告係恒欣藥品公司負責
人（即為該公司給付利息時之扣繳稅款義務人。該公司經法務部調查局臺北市調查處
查獲涉嫌逃漏稅捐，經移由被告審理認定該公司於八十、八十一、八十二及八十三年
度給付利息分別為三五、九四一元，一三○、八五二元，八七二、○六四元及一、一
二六、○八三元，未依行為時所得稅法第八十八條規定於給付時扣取稅款計八十年度
二、四九九元，八十一年度一○、三六○元，八十二年度八六、二三四元及八十三年
度一一一、一七九元。被告遂限期責令原告補繳應扣未扣稅款，並按應扣未扣之稅額
處以一倍罰鍰計八十年度二、四九九元、八十一年度一○、三六○元，八十二年度八
六、二三四元及八十三年度一一一、一七九元。原告不服，主張恆欣公司八十年度在
規定期間內繳納及申報扣繳稅款，無故意以詐欺或其他不正當方法逃漏稅捐，核課期
間應為五年，系爭利息係含本金之攤還，本金返還部分無需扣繳，所查獲支付林榮錦
之金額非實際支付金額，且應按每月支付金額計算應免扣繳金額，並依稅捐稽徵法第
四十八條之三及各類所得扣繳率標準第八條規定為扣免繳標準。又原告已補繳稅額及
補報扣繳憑單，惟因原繳款書對象錯誤，經被告機關更正撤銷，本件罰鍰已無根據，
請一併撤銷云云。申經復查結果，以本件每月應扣繳稅額於八十年、八十一年及八十
二年不超過四○○元者，及八十三年不超過六○○元者，得免予扣繳，經重行核算本
件應扣未扣稅額分別為八十年度零元、八十一年度六、八五○元、八十二年度六六、
○一二元及八十三年度七九、四四二元，其差額部分准予核減。至原告主張支付林榮
錦之利息並非實際支付金額一節，並未能舉證以實其說，尚無足採。又系爭利息因查
扣之帳冊係六家公司之統合帳，原核定從寬依據恒欣公司委託之蕭英鈞主張就查得金
額依各公司各年度申報營業額比例分攤計算恒欣公司給付之利息，尚無不當。另主張
本利攤還部分，依據查扣帳冊資料記載，均係以「利息支出」科目入帳，且無可勾稽
之攤還本金帳載資料，原告既未能舉證以實其說，其主張尚無足採。再訴稱原繳款書
對象錯誤，本件罰鍰已無根據，請一併撤銷一節，查本件原核定八十至八十三年度扣
繳稅款繳款書之扣繳義務人誤植為「恒欣藥品有限公司甲○○○」，業經被告所屬松
山稽徵所更正為「甲○○○」，原告經查獲未依法扣繳稅款，已於通知之期限內補繳
稅款及按實補報扣繳憑單，原核定按各年度應扣未扣稅款處一倍罰鍰，因核減前述應
扣未扣之稅款，應按核減後之稅款處罰。遂為從復查決定，應扣未扣稅款變更為八十
年度零元，八十一年度六、八五○元，八十二年度六六、○一二元及八十三年度七九
、四四二元，罰鍰併予變更為八十年度零元，八十一年度六、八五○元，八十二年度
六六、○一二元及八十三年度七九、四四二元。原告仍表不服，除執前詞外，並以系
爭利息每月短扣稅額在一、○○○元以下者，應可依據「稅務違章案件減免處罰標準
」第五條及稅捐稽徵法第一條之一規定免予處罰云云。訴經財政部訴願決定及行政院
再訴願決定，以原告對於恒欣公司給付應扣繳稅款之利息，皆未依規定辦理扣繳等事
宜，經臺北市調查處查獲，且八十一年度、八十二年度及八十三年度應扣未扣稅款各
為六、八五○元，六六、○一二元及七九、四四二元，皆已超過前述一、○○○元之
標準，並無前述免罰規定之適用，遂駁回其訴願、再訴願，經核並無不合。原告茲起
訴主張如事實欄起訴意旨所載，惟查：一各類所得扣繳率標準係財政部依所得稅法第
八十八條授權擬訂，報請行政院核定發布者，在於補充扣繳稅款之內容，具有法規的
形式與效力，非解釋令可比，與稅捐稽徵法第一條之一之適用無關。本案各年度之扣
繳標準既有不同，自應依各該年度標準決定，原告主張該辦法八十八年一月二十九日
修正為每次應扣繳稅款不超過新台幣二千元者，免予扣繳，應依稅捐稽徵法第一條之
一適用於本案云云，不無誤會。二、原告既承認經查扣之帳冊為恒欣公司與其他公司
之統合帳，按各公司營業額比率為分攤基準計算應扣未扣稅款，並已補繳納補申報完
畢，被告據以按應扣未扣稅款，處一倍罰鍰，即非無據。原告既未能舉證其公司並無
支付利息及所核定分攤比例如何不合理，所訴不足採。從而復查決定變更核定應扣未
扣稅款為八十年度零元，八十一年度六、八五○元，八十二年度六六、○一二元及八
十三年度七九、四四二元，並變更罰鍰為八十年度零元，八十一年度六、八五○元，
八十二年度六六、○一二元及八十三年度七九、四四二元，揆諸首開規定，並無違誤
。訴願、再訴願決定遞予維持，均無不合。原告起訴意旨為無理由，應予駁回。
據上論結，本件原告之訴為無理由，爰依行政訴訟法施行法第二條、行政訴訟法第九
十八條第三項前段，判決如主文。
中    華    民    國     九十      年      一      月      十一       日
                    最 高 行 政 法 院  第 一 庭
                                審 判 長 法  官      黃  綠  星
                                         法  官      黃  合  文
                                         法  官      蔡  進  田
                                         法  官      黃  璽  君
                                         法  官      廖  宏  明
右  正  本  證  明  與  原  本  無  異
                                         法院書記官  邱  彰  德
中    華    民    國     九十      年      一      月      十五       日


司法院資訊處製作；財團法人民間司法改革基金會備份。
